【裁判字號】    97,訴,1109
【裁判日期】    971126
【裁判案由】    拆屋還地
【裁判全文】
臺灣臺南地方法院民事判決              97年度訴字第1109號
原      告  乙○
訴訟代理人  張仁懷律師
被      告  行政院國軍退除役官兵輔導委員會臺南縣榮民服務
            處（即黃大緒之遺產管理人）
法定代理人  丙○
訴訟代理人  甲○○
            ○○○
上列當事人間請求拆屋還地事件，經本院於民國97年11月12日言
詞辯論終結，判決如下：
    主      文
被告應將坐落台南縣永康市○○段一六地號土地上，如附圖斜線
所示面積六一點八五平方公尺之地上物拆除，並將土地交還原告
。
訴訟費用新台幣壹萬陸仟伍佰捌拾參元由被告負擔。
    事實及理由
一、原告主張：
（一）緣有單身在台榮民黃大緒於民國89年10月24日死亡，其生
      前安置輔導機關為被告，是在其死亡後，被告依台灣地區
      與大陸地區人民關係條第68條第1項之規定為其遺產管理
      人，合先敘明。
（二）原告所有坐落台南縣永康市○○段16地號土地（下稱系爭
      土地）遭黃大緒無權占有，並建有門牌號碼台南縣永康市
      ○○路231號之建物1棟（下稱系爭房屋），今黃大緒雖已
      死亡，惟被告既為其遺產管理人，依法原告自得本於所有
      權之法律關係，請求被告將無權占有系爭土地之之系爭房
      屋拆除，並將土地騰空交還被告。並聲明：求為判決如主
      文所示。
二、被告則以：被告僅是黃大緒之遺產管理人，並不清楚系爭房
    屋是否有權占有系爭土地云云，資為抗辯。並聲明：原告之
    訴駁回。
三、兩造不爭執之事實：
（一）訴外人黃大緒於89年10月24日死亡，被告係其遺產管理人
      。
（二）系爭土地係原告所有。
（三）系爭房屋係訴外人黃大緒生前所興建。系爭房屋如附圖斜
      線所示，面積61.85平方公尺部分坐落於系爭土地上。
四、得心證之理由：
    本案爭執之關鍵在於：被告管理之系爭房屋如附圖斜線所示
    ，面積61.85平方公尺部分占用系爭土地有無正當權源？經
    查，
（一）以無權占有為原因，請求返還所有物之訴，被告對原告就
      其物有所有權存在之事實無爭執，而僅以非無權占有為抗
      辯者，原告於被告無權占有之事實，無舉證責任。被告應
      就其取得占有，係有正當權源之事實證明之。如不能證明
      ，則應認原告之請求為有理由（最高法院72年度台上字第
      1552號判決參照）。
（二）原告主張被告管理之系爭房屋（訴外人黃大緒生前所興建
      ）如附圖斜線所示，面積61.85平方公尺部分無權占用原
      告所有之系爭土地，請求被告將該部分建物拆除，並將土
      地交還原告，被告對系爭土地係原告所有並不爭執，則依
      上開說明，被告自應就系爭房屋如附圖斜線所示，面積61
      .85 平方公尺部分有權占用原告所有之系爭土地之事實，
      負舉證責任，惟被告並未舉證證明，自難認系爭房屋如附
      圖斜線所示，面積61.85平方公尺部分係有權占用系爭土
      地。
五、綜上所述，被告管理之系爭房屋如附圖斜線所示，面積61.8
    5平方公尺部分並無占用系爭土地之合法權源。從而，原告
    本於所有權之法律關係，請求被告應將坐落系爭土地上，如
    附圖斜線所示，面積61.85平方公尺之地上物拆除，並將土
    地交還原告，為有理由，應予准許。又本件訴訟費用16,583
    元（第1審裁判費12,583元、地政規費4,000元）應由敗訴之
    被告負擔，爰確定如主文第2項所示。
六、訴訟費用負擔之依據：民事訴訟法第78條、第87條第1項。
中    華    民    國    97    年    11    月    26    日
                  民事第一庭    法  官  蘇正賢
以上正本係照原本作成
如對本判決上訴，須於判決送達後20日內向本院提出上訴狀
中    華    民    國    97    年    11    月    26    日
                                書記官  陳美萍


司法院資訊處製作；財團法人民間司法改革基金會備份。
